【裁判字號】    99,簡上,112
【裁判日期】    991124
【裁判案由】    傷害
【裁判全文】
臺灣新竹地方法院刑事判決             99年度簡上字第112號
上  訴  人  臺灣新竹地方法院檢察署檢察官
上  訴  人
即  被  告  張宸瑄
上列上訴人等因被告傷害等案件，不服本院新竹簡易庭98年度審
竹簡字第1275號，中華民國99年5 月13日第一審判決（聲請案號
：臺灣新竹地方法院檢察署98年度偵緝字第589 號），提起上訴
，本院管轄之第二審合議庭判決如下：
    主  文
原判決關於恐嚇危害安全罪部分及定執行刑部分均撤銷。
張宸瑄以加害生命、身體之事，恐嚇他人致生危害於安全，處有
期徒刑肆月，如易科罰金，以新臺幣壹仟元折算壹日。
其餘上訴駁回。
上開撤銷改判部分與上訴駁回部分所處之刑，應執行有期徒刑柒
月，如易科罰金，以新臺幣壹仟元折算壹日。
    事  實
一、緣張宸瑄（原名張偉雄）與張樹陽之弟張樹貴前因分別在新
    竹市○○路90號、92號經營麵店，而互有嫌隙。張宸瑄竟基
    於侵入住宅之犯意，於民國97年1 月23日23時許，未經張樹
    陽同意，即持約50、60公分長之鐵棍1 支（未扣案），開啟
    屋外關閉之紗門、木製玻璃門，無故侵入張樹陽位於新竹市
    ○○街116 之1 號住處欲找張樹貴理論。張宸瑄因張樹貴不
    在該處，見張樹陽躺在客廳沙發處，竟起傷害之犯意，持鐵
    棍朝張樹陽頭部、腰部等身體部位毆打，致使張樹陽受有右
    前額之開放性傷口（1 ×0.5 公分）、右腰背鈍挫傷之傷害
    ；另基於恐嚇危害安全之犯意，向張樹陽以：「給你死」（
    臺語發音）、「叫你弟弟小心一點，也要給他死」（臺語發
    音）等加害生命、身體之事恫嚇張樹陽，致使張樹陽因而心
    生畏懼，致生危害於張樹陽之安全。因張樹陽向在上址2 樓
    之張聖平呼救，張聖平發覺有異乃下樓察看，張宸瑄見張聖
    平下樓，隨即騎乘機車離去。嗣張樹陽將前開加害生命、身
    體恫嚇言詞轉述予張樹貴，致使張樹貴因而心生畏佈，致生
    危害於張樹貴之安全。
二、案經張樹陽訴由新竹市警察局第三分局報告臺灣新竹地方法
    院檢察署檢察官偵查後聲請簡易判決處刑。
    理  由
壹、程序部分：
    按被告以外之人於審判外之言詞或書面陳述，除法律有規定
    者外，不得作為證據；又被告以外之人於審判外之陳述，雖
    不符合同法第159條之1至第159條之4之規定，但經當事人於
    審判程序同意作為證據，法院審酌該言詞陳述或書面陳述作
    成時之情況，認為適當者，亦得為證據。當事人、代理人或
    辯護人於法院調查證據時，知有第159條第1項不得為證據之
    情形，而未於言詞辯論終結前聲明異議者，視為有前項之同
    意，刑事訴訟法第159條第1項及第159條之5分別定有明文。
    經查，本判決下列所引用之被告以外之人於審判外之陳述，
    屬傳聞證據部分，檢察官、被告於本院準備、審理程序中均
    表示沒有意見，且迄於言詞辯論終結前亦未聲明異議。本院
    審酌上開證據資料製作時之情況，尚無違法不當及證明力明
    顯過低之瑕疵，亦認為以之作為證據應屬適當，故揆諸前開
    規定，爰依刑事訴訟法第159 條之5 規定，認前揭證據資料
    均有證據能力。另卷附照片，係使用科學儀器客觀紀錄物體
    現象，其性質非屬供述證據，自無傳聞排除之問題，具有證
    據能力。
貳、實體部分：
一、訊據被告張宸瑄固坦承曾至告訴人張樹陽位於新竹市○○街
    116 之1 號住處找尋告訴人之弟張樹貴之事實，然矢口否認
    有何侵入住宅、傷害、恐嚇危害安全之犯行。辯稱：伊有去
    過告訴人之住處，但時間已忘記，告訴人之住處一開門就可
    以進去，當時是去找張樹貴溝通，因之前張樹貴毆打伊，伊
    有提出告訴，但因張樹貴不在，伊便離去，並沒有對告訴人
    說要告訴人及其弟張樹貴要他死、小心一點，亦沒有帶鐵棍
    打告訴人張樹陽之頭部及腰部等語。經查：
    (一)證人即告訴人張樹陽：
      1.於警詢中指訴：97年1 月23日23時許，伊在新竹市○○
        街116 之1 號租屋內，當時躺在沙發上看電視，被告就
        開門衝進屋內說：叫伊弟弟小心一點，就拿1 支鐵棍朝
        伊頭部打過來說要給伊死、伊就與他發生拉扯，伊就叫
        伊姪子說：「有人打我」，伊姪子下到樓梯口被告才匆
        忙離開。伊右前額頭有受傷，右腰背亦受有鈍挫傷等語
        （見97偵1602號偵查卷第6 頁）。
      2.於偵查中證述：被告當天到伊家時，伊正躺在住處客廳
        沙發椅上看電視，被告就突然衝進來，當時伊住處的門
        有關上，但是沒有鎖上。當時被告持1 支長約5 、60公
        分的鐵棍，進來就說要給伊死，就朝著伊的頭部打過來
        ，伊的頭部就被打到，第2 次打到伊背部，伊就大聲呼
        叫，伊呼叫好幾聲，有喊「張聖平，有人到家裡打伯父
        」，伊姪子在樓上聽到才下來，此時被告聽到有人從樓
        上下來的聲音，就趕緊要離開，他要離開之前，又朝著
        伊屁股打過來，伊的腰部被打到。伊姪子衝下來時，看
        到伊全身都是血，被告正要出去，伊姪子有看到被告臉
        部。被告有說要叫伊弟弟小心一點，要給他死。我們在
        學府路開鴨肉麵店、被告開切仔麵店，兩家攤位緊鄰在
        一起。被告常常來鬧我們。被告之前有打過伊弟弟張樹
        貴，後來就不敢回麵店去賣麵，1 月23日以後，被告都
        沒有出面過等語（見97偵1602號偵查卷第24-25 頁、98
        偵緝589 偵查卷第11頁）。
      3.於原審訊問時指訴：97年1 月23日晚上11時許，伊躺在
        沙發上看電視，門突然「碰」一聲，伊爬起來，被告就
        直接拿鐵棍打伊的頭，什麼話都沒有說，伊被打到向後
        退，倒在沙發上。被告就說「給你死」（臺語）、「叫
        你弟弟小心一點，也要給他死」（臺語）等語（見原審
        卷第18頁背面）。
      4.於本院證述：伊家大門總共有2道，最外層紅色紗門、
        米色木頭玻璃門。當日晚上那兩個門都有關，沒有上鎖
        ，門外沒有電鈴。如果有人要找伊都在外面喊「張仔」
        （臺語），伊就會去開門，或是伊說門沒有關，自己進
        來。案發當晚，伊沒聽到被告在外面喊叫，伊聽到門「
        碰」1 聲很大聲，伊才知道被告已經進來。被告進來第
        1 下先打過來，再說『給你死』（臺語）。伊剛半起身
        ，看到被告第1 下打過來，伊又馬上躺下去有閃過去。
        伊躺下去之後，就又馬上找機會站起來。被告就打第2
        下過來，伊不知道總共打了幾下。好像伊的手有去擋，
        所以是打中伊的右前臂。伊的頭總共被打到1 下，是從
        上面打下來。我們2 人有互相閃來閃去，過程中，還有
        說「叫你弟弟小心一點」（臺語），伊有正面過去抱住
        被告的腰部，所以伊的身體就呈現前傾半彎姿勢，所以
        被告的鐵棍打到後下背部。伊向樓上姪子喊說「張聖平
        有人要打你伯父」（臺語），伊喊好幾聲，他剛開始沒
        有聽到，後來才聽到下樓看什麼事情，張聖平下來時，
        被告聽到有人下樓就想要走了，就在這時候，伊姪子下
        來時，伊有抓住鐵棍尾部，後來被告又抽起帶走。被告
        急著要走，門打開之後，伊姪子看到被告，被告也有看
        到伊姪子，被告的機車一直沒有熄火。被告當日只有拿
        鐵棍毆打伊，伊額頭流血的原因就是被鐵棍打中。後來
        伊有向張樹貴轉述被告恫嚇的話，張樹貴有感到害怕。
        伊有要張樹貴小心一點，要張樹貴有防備。伊想被告是
        為了伊弟弟張樹貴跟他在隔壁賣麵，原本伊弟弟去賣的
        時候，被告跟伊弟弟說賣自助餐就好，不要賣麵，張樹
        貴說要再看看，張樹貴有回家跟伊討論，討論之後，我
        們覺得賣自助餐不好，要賣鴨肉麵，張樹貴向被告說他
        是賣切仔麵與自己賣鴨肉麵不一樣，且店開在一起人潮
        才會聚集。後來被告不高興就會時常去亂，我們常常報
        警等語（見本院卷第66-70 頁、第72-76 頁），互核告
        訴人於警詢中、偵查中、原審、本院審理時，指訴、證
        述內容均大致相符，並經告訴人於審理時亦當庭模擬被
        告持鐵棍朝其毆打之姿勢，亦有當庭拍攝照片2 張（見
        本院卷第98頁）可按。
    (二)參以證人張聖平亦於偵查中證述：伊住在新竹市○○街11
      6 之1 號時，有遇過告訴人張樹陽被打一事。案發當天，
      伊是在上址2 樓的房子看電視休息，當時聽到1 樓有很大
      的聲音，一開始沒有覺得很奇怪，因為1 樓有時候有客人
      來，後來仔細聽不是聊天的聲音，是敲打的聲音，後來伊
      就走出房間，伊就聽到1 樓有叫囂的聲音，講一些「乎你
      死」的話，伊就跑下樓去，伊就看到告訴人全身是血，地
      上也都是血，伊就看到1 個男子手持1 跟很長類似鐵管的
      東西，伊當時很緊張，之後他就跑了，伊有看到該男子的
      臉，該名男子就是在伊爸爸麵店旁邊的麵店常常出現的人
      ，曾聽伊爸爸講「偉勇」（臺語）。伊下樓後大門被打開
      ，後面可能有機車，伊看到該男子走出門口，騎上機車離
      去等語（見98偵緝589 號偵查卷第12頁）；及於本院證述
      ：案發當日伊有在新竹市○○街116-1 號。伊那天在睡覺
      ，在樓上聽到告訴人叫伊的名字，起來時聽到1 樓有叫罵
      聲，聽到敲擊聲音、人的聲音。內容有聽到「給你死」（
      臺語）等等，一些髒話。伊一開始以為家裡有客人，後來
      聽到敲擊聲音，就下樓去看，伊聽到伊伯父即告訴人與被
      告2 人的聲音，被告說好像要「你弟弟給我注意一點」（
      台語），「給你死」（臺語）告訴人是在哀嚎。看到告訴
      人全身都是血，當時告訴人半站著，有點彎下腰。還有看
      到被告手上拿1 根很像是鐵棍，後來被告就往門口那邊跑
      ，有聽到門口有機車發動的聲音。有聽到伊伯父向伊爸爸
      轉述同一句話「要小心一點」等語（見本院卷第79-82 頁
      、84、86頁）以觀，證人張聖平雖未目賭告訴人遭毆打之
      情狀，惟仍有聽聞敲擊聲響、告訴人哀嚎聲、及被告恫嚇
      言詞；另參以證人張聖平亦證述：其到1 樓後，看見被告
      手上持有1 根鐵棍往大門離去、告訴人頭部流血、地上沾
      有血跡、且身體呈半站著、彎下腰之情狀等情，足證告訴
      人前開證述被告未經告訴人同意，即逕自開啟閉門戶，
      進入屋內，且持鐵棍朝告訴人毆打、並口出恫嚇言詞情節
      ，應非自行虛撰，而堪採信。
    (三)再依新竹市警察局第三分局於99年10月28日竹市警三分偵
      字第0990029834號函附之告訴人住處門外3 張照片（見本
      院卷第49、第51-52 頁）所示，告訴人住處確實未設有電
      鈴；而警員獲報到現場所拍攝之2 張照片（97偵1602號偵
      查卷第9 頁）所示，告訴人住處1 樓客廳地板有多處血跡
      、告訴人額頭及身上亦佈滿血跡，參諸告訴人於97年1 月
      23日有前往南門綜合醫院急診，經該院醫生診斷告訴人右
      前額有開放性傷口1 乘0.5 公分、右腰背鈍挫傷等情，亦
      有該院出具之診斷證明書（97偵1602號偵查卷第8 頁）在
      卷可憑。綜上事證，益徵本件應係告訴人之弟張樹貴因經
      營麵店，而與被告生有嫌隙。被告於97年1 月23日晚間11
      時許，前往告訴人住處，未經告訴人同意即侵入告訴人住
      處內，復因未遇張樹貴，竟持約50、60公分長之鐵棍1 支
      毆打告訴人，致使告訴人受有右前額之開放性傷口（1 ×
      0.5 公分）、右腰背鈍挫傷之傷害，並以危害告訴人、被
      害人張樹貴生命、身體之言詞恫嚇告訴人，且由告訴人將
      恫嚇之詞轉述被害人張樹貴，致使2 人心生畏佈，亦堪認
      定。被告辯稱其進入告訴人租屋處，未持鐵棍毆打告訴人
      及亦未出言恫嚇，顯不足採。
    (四)至證人張聖平雖於本院復證述有看到告訴人抱住被告腰部
      動作等語，與其於偵查及本院證述下樓時被告欲離開現場
      之情節略有出入，應係時間久遠致記憶模糊所致，惟仍不
      影響證人張聖平上開證證內容憑信性，附此敘明。
    (五)綜上所述，被告傷害、無故侵入住宅、恐嚇危害安全犯行
      ，均事證明確，洵堪認定，自應依法予以論罪科刑。
二、論罪科刑部分：
    (一)按殺人未遂罪與傷害罪之區別，應以行為人有無殺意，即
      其下手加害時有無死亡之預見，並有意使之發生為斷，被
      害人受傷之多寡，是否致命部位，可以藉為認定有無殺意
      之心證，且為重要之參考資料，惟並非判斷二罪間之絕對
      標準，仍須斟酌當時客觀環境及其他具體情形加以判斷；
      又刑法上殺人罪與傷害罪之區別，本視行為人有無殺意為
      斷，被害人所受之傷害程度，固不能據為認定有無殺意之
      唯一標準，而行為人之下手情形如何，於審究犯意方面，
      仍不失為重要參考資料。本件被告張宸瑄固因經營麵攤而
      與告訴人弟弟張樹貴生有嫌隙，然其與告訴人彼此間亦無
      任何深仇大恨或足以引發殺意之重大爭端。另參諸告訴人
      證述內容，在被告毆打、追逐過程中，告訴人頭部被打到
      1 下，其餘傷害部分係在後下背部及腰部，凡此均足徵被
      告等意在教訓告訴人，其係基於傷害之犯意而對告訴人為
      傷害行為，並無殺人之犯意甚明。
    (二)核被告張宸瑄所為，係犯刑法第277 條第1 項之普通傷害
      罪、同法第305 條之恐嚇危害安全罪及同法第306 條第1
      項之無故侵入住宅罪。
    (三)被告同時對告訴人張樹陽、被害人張樹貴恐嚇危害安全之
      犯行，係一行為觸犯數罪名，為同種想像競合犯，依刑法
      第55條規定論以一罪。又有關被告對被害人張樹貴恐嚇危
      害安全犯行部分，與恐嚇張樹陽犯行部分有想像競合犯裁
      判上一罪之關係，為本件起訴效力所及，本院自得併與審
      究，併此敘明。
    (四)又被告上開所犯無故侵入住宅、普通傷害、恐嚇危害安全
      罪等犯行間，其犯意各別、行為互殊，構成要件亦不同，
      自應分別論罪，併合處罰。
    (五)原審審理結果，認被告罪證明確，就無故侵入住宅、傷害
      部分適用刑法第227 條第1 項、第306 條第1 項，刑法施
      行法第1 條之1 第1 項、第2 項前段規定，並審酌被告曾
      有賭博前科，有臺灣高等法院被告前案紀錄表1 份在卷可
      佐，徵其素行非佳，又與告訴人張樹陽之弟張樹貴因同業
      競爭而生有嫌隙，竟無故侵入告訴人張樹陽住處欲找被害
      人張樹貴理論未果後，憤而持鐵棍毆打告訴人張樹陽，造
      成告訴人張樹陽受有如犯罪事實欄所載之傷勢及心生畏懼
      ，顯見守法意識薄弱，所為實不足取，對於社會治安影響
      亦鉅；並考量其犯後仍矯飾否認犯行，態度惡劣，暨其行
      為之犯罪動機、目的、手段、所生危害等一切情狀，就無
      故侵入住宅部分量處有期徒刑2 月、傷害部分量處有期徒
      刑4 月，其認事用法，均無不合，量刑亦稱妥適。被告上
      訴意旨，否認犯罪，指摘原判決不當，提起上訴，公訴人
      則以告訴人認被告有殺人意圖請求上訴顯非無據為由，提
      起上訴，均無理由，應予駁回。至於恐嚇危害安全部分，
      原審予以論罪科刑，固非無見，惟原審未審酌被告恐嚇被
      害人張樹貴犯行部分，即非適法。被告上訴否認有恐嚇危
      害安全之犯行，雖為無理由，惟原審此部分之判決既有上
      開違誤，自應由本院將此部分及已失所附麗定執行刑部分
      撤銷改判。爰審酌被告未經告訴人同意侵入住宅，持鐵棍
      毆打告訴人致告訴人受傷後，並出言恫嚇告訴人及被害人
      張樹貴，致告訴人及被害人張樹貴更加劇內心之恐懼，恐
      隨時遭受被告之報復、傷害，並兼衡被告品行、生活狀況
      及智識程度等一切情狀，量處如主文第2 項所示之刑，併
      諭知易科罰金折算標準。
    (六)又被告行為後，刑法第41條於98年1 月21日經修正，自98
      年9 月1 日起施行，本次修正係針對被判處6 月以下有期
      徒刑及拘役確定之人，於執行時，本得聲請易科罰金，而
      未聲請易科罰金時，得改為聲請易服社會勞動，此乃檢察
      官執行時所應處理之事項，非係刑罰法律有變更，自毋庸
      為新舊法之比較。嗣刑法第41條復於98年12月30日修正公
      布，並於99年1 月1 日生效施行，其中刑法第41條第1 項
      為求用語統一，將原「受六個月以下有期徒刑」修正為「
      受六月以下有期徒刑」，核僅屬文字之修正，而無新舊法
      比較之問題。另修正前刑法第41條第8 項原規定：「第一
      項至第三項規定於數罪併罰，其應執行之刑未逾六個月者
      ，亦適用之。」，業經依司法院大法官釋字第662 號解釋
      （民國98年6 月19日公布）：「中華民國94年2 月2 日修
      正公布之現行刑法第41條第2 項，關於數罪併罰，數宣告
      刑均得易科罰金，而定應執行刑之刑逾六個月者，排除適
      用同條第1 項得易科罰金之規定部分，與憲法第23條規定
      有違，並與本院釋字第366 號解釋意旨不符，應自本解釋
      公布之日起失其效力。」意旨，修正為「第一項至第四項
      及第七項之規定，於數罪併罰之數罪均得易科罰金或易服
      社會勞動，其應執行之刑逾六月者，亦適用之。」，經比
      較新舊法結果，以新法較有利被告，爰就上開改判部分所
      處有期徒刑4 月，與駁回部分所處之有期徒刑2 月、4 月
      ，定應執行刑如主文第4 項所示，暨諭知易科罰金折算標
      準。
三、沒收部分：
    被告持之用以毆打告訴人鐵棍，雖供犯罪所用之物，惟未據
    扣案，為免執行上之困難，爰不為沒收之諭知。
據上論斷，應依刑事訴訟法第455 條之1 第1 項、第3 項、第36
9 條第1 項前段、第364 條、第299 條第1 項前段、第368 條，
刑法第277 條第1 項、第305 條、第306 條第1 項、第55條、第
51條第5 款、第41條第1 項前段、第8 項，刑法施行法第1 條之
1 第1 項、第2 項前段，判決如主文。
本案經檢察官劉得為到庭執行職務。
中    華    民    國    99    年    11    月    24    日
                  刑事第四庭    審判長法  官    黃美文
                                      法  官    張詠晶
                                      法  官    邱玉汝
以上正本證明與原本無異。
不得上訴。
中    華    民    國    99    年    11    月    24    日
                                      書記官    陳怡芳
附錄本案論罪科刑法條：
刑法第277條：
傷害人之身體或健康者，處三年以下有期徒刑、拘役或一千元以
下罰金。
犯前項之罪因而致人於死者，處無期徒刑或七年以上有期徒刑；
致重傷者，處三年以上十年以下有期徒刑。
刑法第305條：
以加害生命、身體、自由、名譽、財產之事，恐嚇他人致生危害
於安全者，處二年以下有期徒刑、拘役或三百元以下罰金。
刑法第306條：
無故侵入他人住宅、建築物或附連圍繞之土地或船艦者，處一年
以下有期徒刑、拘役或三百元以下罰金。
無故隱匿其內，或受退去之要求而仍留滯者，亦同。

司法院資訊處製作；財團法人民間司法改革基金會備份。
